【裁判字號】    98,上訴,2037
【裁判日期】    991109
【裁判案由】    毒品危害防制條例
【裁判全文】
臺灣高等法院臺中分院刑事判決        98年度上訴字第2037號
上  訴  人  臺灣臺中地方法院檢察署檢察官
上  訴  人
即  被  告  甲○○
選任辯護人  林道啟律師
上列上訴人因被告毒品危害防制條例案件，不服臺灣臺中地方法
院98年度訴字第1081號，中華民國98年8月7日第一審判決（起訴
案號：臺灣臺中地方法院檢察署98年度偵字第1253號），提起上
訴，本院判決如下：
    主  文
原判決關於甲○○被訴販賣第一級毒品未遂無罪部分，以及定應
執行刑部分，均撤銷。
甲○○販賣第一級毒品，未遂，累犯，處有期徒刑捌年。
其他上訴駁回。
主文第二項所處之刑與上訴駁回部分所處之刑，主刑部分，應執
行有期徒刑拾捌年。
    事  實
一、甲○○曾因施用毒品案件，經送觀察勒戒後，認無繼續施用
    毒品之傾向，於民國93年12月2日執行完畢釋放，由臺灣臺
    中地方法院檢察署檢察官以93年度毒偵字第4502號為不起訴
    處分；並曾因毒品危害防制條例案件，經臺灣彰化地方法院
    以95年度彰簡字第753號判處有期徒刑4月，於95年11月13日
    易科罰金執行完畢。詎仍不知悔改，復基於施用第二級毒品
    之犯意，於97年12月13日上午某時，在彰化縣彰化市○○路
    ○段572巷27號住處，利用吸食器燒烤之方式，施用第二級毒
    品甲基安非他命一次。嗣於97年12月15日18時許，為警在臺
    中市○○區○○路與太原路2段口，將駕駛車牌號碼8Q-5230
    號自小客車之甲○○拘提到案，採其尿液送驗結果，安非他
    命及甲基安非他命呈陽性反應而查悉上情。
二、甲○○（外號阿嫂、小葉、小靜）明知海洛因及甲基安非他
    命（起訴書誤為安非他命），分別係毒品危害防制條例第2
    條第2項第1款、第2款所規定之第一級毒品及第二級毒品，
    竟各基於販賣第一級毒品海洛因及第二級毒品甲基安非他命
    以營利之犯意，以其所持用之0000000000號行動電話門號（
    以乙○○名義申辦），與己○○所持用之0000000000號行動
    電話門號、庚○○所持用之0000000000號行動電話門號、丁○○所持用之0000000000號行動電話門號，或戊○○所撥打
    之公共電話聯絡；其於97年8月間某日將該0000000000號行
    動電話SIM卡交予戊○○使用後，戊○○續以該0000000000
    號行動電話門號與甲○○另持用之0000000000號行動電話門
    號聯絡，由甲○○駕駛其父吳禎雄名下之車牌號碼8Q-5230
    號福特六和淺棕色自小客車，於下列時間、地點，販賣第一
    級毒品海洛因予己○○、丁○○、戊○○及販賣第二級毒品
    甲基安非他命予庚○○：
    (一)於97年6月24日19時許，在臺中市○○區○○路與興安路
      口，以新臺幣（下同）1000元之價格，販賣第一級毒品海
      洛因1小包（毛重約0.45公克，驗餘淨重0.1566公克）予
      己○○，由己○○交付現金1000元予甲○○，向甲○○取
      得第一級毒品海洛因1小包，當場完成交易。
    (二)於97年7月10日或11日16時許，在臺中市西屯區○○○路
      與朝馬路口，以500元之價格，販賣第一級毒品海洛因1小
      包（毛重約0.2公克）予丁○○，由丁○○交付現金500元
      予甲○○，向甲○○取得第一級毒品海洛因1小包，當場
      完成交易。
    (三)於97年7月17日16時許，與丁○○達成買賣第一級毒品海
      洛因之合意，惟尚未互為交付毒品及金錢之前，丁○○即
      在約定交付地點即南投縣草屯鎮中山公園前為警查獲，未
      完成交易，而販賣未遂。
    (四)於97年8月8日18時許，在臺中市○○區○○路與黎明路口
      ，以2000元之價格，販賣第一級毒品海洛因2小包（毛重
      約0.35公克）予戊○○，由戊○○交付現金2000元予甲○○，向甲○○取得第一級毒品海洛因2小包，當場完成交
      易。
    (五)於97年8月9日18、9時許，在臺中市○○區○○路與黎明
      路口，以2000元之價格，販賣第一級毒品海洛因2小包（
      毛重約0.35公克）予戊○○，由戊○○交付現金2000元予
      甲○○，向甲○○取得第一級毒品海洛因2小包，當場完
      成交易。
    (六)於97年8月11日18、9時許，在臺中市○○區○○路與黎明
      路口，以2000元之價格，販賣第一級毒品海洛因2小包（
      毛重約0.35公克）予戊○○，由戊○○交付現金2000元予
      甲○○，向甲○○取得第一級毒品海洛因2小包，當場完
      成交易。
    (七)於97年8月13日18、9時許，在臺中市○○區○○路與黎明
      路口，以2000元之價格，販賣第一級毒品海洛因2小包（
      毛重約0.35公克）予戊○○，由戊○○交付現金2000元予
      甲○○，向甲○○取得第一級毒品海洛因2小包，當場完
      成交易。
    (八)於97年9月1日18、9時許，在臺中市○○區○○路與黎明
      路口，以2000元之價格，販賣第一級毒品海洛因2小包（
      毛重約0.35公克）予戊○○，由戊○○交付現金2000元予
      甲○○，向甲○○取得第一級毒品海洛因2小包，當場完
      成交易。
    (九)於97年6月4日9時許，在臺中市○○區○○路與松竹路口
      ，以4000元之價格，販賣第二級毒品甲基安非他命1小包
      （毛重約0.8公克）予庚○○，由甲○○交付第二級毒品
      甲基安非他命1小包予庚○○，並自其積欠庚○○之車輛
      維修費用抵扣交易價格，當場完成交易。
    (十)於97年6月9日20時30分許，在臺中市○○區○○路與松竹
      路口，以4000元之價格，販賣第二級毒品甲基安非他命1
      小包（毛重約0.8公克）予庚○○，由甲○○交付第二級
      毒品甲基安非他命1小包予庚○○，並自其積欠庚○○之
      車輛維修費用抵扣交易價格，當場完成交易。
    (十一)於97年6月13日20時30分許，在臺中市○○區○○路與松
      竹路口，以4000元之價格，販賣第二級毒品甲基安非他命
      1小包（毛重約0.8公克）予庚○○，由甲○○交付第二級
      毒品甲基安非他命1小包予庚○○，並自其積欠庚○○之
      修車費抵扣交易價格，當場完成交易。
    (十二)於97年6月19日21時30分許，在臺中市北屯區○○○路與
      東山路口，以4000元之價格，販賣第二級毒品甲基安非他
      命1小包（毛重約0.8公克）予庚○○，由甲○○交付第二
      級毒品甲基安非他命1小包予庚○○，並自其積欠庚○○
      之車輛維修費用抵扣交易價格，當場完成交易。
    (十三)於97年6月26日16時許，在臺中市○○區○○路與松竹路
      口，以4000元之價格，販賣第二級毒品甲基安非他命1小
      包（毛重約0.8公克）予庚○○，由甲○○交付第二級毒
      品甲基安非他命1小包予庚○○，並自其積欠庚○○之車
      輛維修費用抵扣交易價格，當場完成交易。
    (十四)於97年7月2日20時許，在臺中市○○區○○路與文心路口
      ，以4000元之價格，販賣第二級毒品甲基安非他命1小包
      （毛重約0.8公克）予庚○○，由甲○○交付第二級毒品
      甲基安非他命1小包予庚○○，並自其積欠庚○○之修車
      輛維修費用抵扣交易價格，當場完成交易。
    (十五)於97年7月7日22時許，在臺中市○○區○○路與北屯路口
      ，以4000元之價格，販賣第二級毒品甲基安非他命1小包
      （毛重約0.8公克）予庚○○，由甲○○交付第二級毒品
      甲基安非他命1小包予庚○○，並自其積欠庚○○之車輛
      維修費用抵扣交易價格，當場完成交易。
    (十六)於97年7月11日20時許，在臺中市北屯區○○○路與東山
      路口，以4000元之價格，販賣第二級毒品甲基安非他命1
      小包（毛重約0.8公克）予庚○○，由甲○○交付第二級
      毒品甲基安非他命1小包予庚○○，並自其積欠庚○○之
      車輛維修費用抵扣交易價格，當場完成交易。
三、案經臺中市警察局移送及臺灣臺中地方法院檢察署檢察官簽
    分偵查起訴。
    理    由
一、證據能力方面：
（一）證人己○○、丁○○、戊○○、庚○○、吳禎雄於偵查中
      向檢察官所為證述部分：按刑事被告之詰問權，係指訴訟
      上被告有在審判庭盤詰證人之權利。偵查中檢察官訊問證
      人，旨在蒐集被告犯罪證據，以確認被告嫌疑之有無及內
      容，與審判中透過當事人之攻防，經由詰問程序調查證人
      以認定事實之性質及目的有別，偵查中辯護人僅有在場權
      及陳述意見權，此觀之刑事訴訟法第245條第2項前段規定
      甚明。檢察官訊問證人並無必須傳喚被告使其得以在場之
      規定，同法第248條第1項前段「如被告在場者，被告得親
      自詰問」之規定，僅係賦予該在場被告於檢察官訊問證人
      時得親自詰問證人之機會而已，被告如不在場，殊難期有
      親自詰問之可能。此項未經被告詰問之被告以外之人於偵
      查中向檢察官所為之陳述，依刑事訴訟法第159條第1項、
      第159條之1第2項之規定，除顯有不可信之例外情況外，
      原則上為「法律規定得為證據」之傳聞例外，依其文義解
      釋及立法理由說明，並無限縮於檢察官在偵查中訊問證人
      之程序，已給予被告或其辯護人對該證人行使反對詰問權
      者，始有證據能力之可言。為保障被告之反對詰問權，並
      與現行法對傳聞例外所建構之證據容許範圍求其平衡，證
      人在偵查中雖未經被告之詰問，倘被告於審判中已經對該
      證人當庭及先前之陳述進行詰問，即已賦予被告對該證人
      詰問之機會，則該證人於偵查中之陳述即屬完足調查之證
      據，而得作為判斷之依據。是依上開說明可知，在偵查中
      訊問證人，被告或其辯護人對該證人雖未行使反對詰問權
      ，依刑事訴訟法第159條之1第2項之規定，原則上屬於法
      律規定為有證據能力之傳聞證據，於例外顯有不可信之情
      況，始否定其得為證據，亦即，得為證據之被告以外之人
      於偵查中向檢察官所為之陳述，因其陳述未經被告詰問，
      應認屬於未經合法調查之證據，但並非無證據能力（最高
      法院96年度臺上字第4365號、96年度臺上字第3923號判決
      、97年臺上字第356號、97年度臺上字第405號判決意旨參
      照）。本案證人己○○、丁○○、戊○○、庚○○、吳禎
      雄於偵查中之具結證述，查檢察官就各該偵查訊問之實施
      ，並無任何違反相關規定之瑕疵，亦無證據證明各該證人
      於偵查中所述有何遭受強暴、脅迫、詐欺、利誘等外力干
      擾之情形，或影響其心理狀況致妨礙其自由陳述等顯不可
      信之情況，被告及其辯護人復未主張有何顯不可信之情況
      ，依前揭之說明，均應認有證據能力。
（二）證人己○○於司法警察調查中所為陳述部分：按被告以外
      之人於審判中死亡者，其於檢察事務官、司法警察官或司
      法警察調查中所為之陳述，經證明具有可信之特別情況，
      且為證明犯罪事實之存否所必要者，得為證據，刑事訴訟
      法第159條之3第1款定有明文。本案證人己○○業於97年9
      月24日因藥物中毒死亡，其於警詢時迄未明確指證被告，
      尚無來自被告之壓力，面對警員之詢問，並無隱瞞之動機
      ，且已翔實陳述其向綽號「阿嫂」之女子購買第一級毒品
      海洛因之時間、地點、數量、金額，復為警查扣其持有之
      第一級毒品海洛因1小包，其於警詢之陳述自具有可信之
      特別情況，復為證明被告犯罪事實存否所必要，依上開規
      定，得作為證據使用。
（三）按被告以外之人於審判外之陳述，雖不符刑事訴訟法第15
      9條之1至之4之規定，而經當事人於審判程序同意作為證
      據，法院審酌該言詞陳述或書面陳述作成時之情況，認為
      適當者，亦得為證據；當事人、代理人或辯護人於法院調
      查證據時，知有刑事訴訟法第159條第1項不得為證據之情
      形，而未於言詞辯論終結前聲明異議者，視為有前項之同
      意，同法第159條之5定有明文。本案被告及辯護人就本案
      下列所引用相關證據之證據能力，除上述(二)外，其餘並無
      意見（本院卷一第41頁背面)，嗣於本院審理時，檢察官
      、被告辯護人就提示之各項證據，亦均表示無意見。本院
      審酌下列引用之各項證據作成時，並無不當違法之情形，
      認為以之作為判決之證據，亦屬適當，是依上開規定，該
      等證據均具有證據能力。
二、實體有罪方面：
（一）訊據被告甲○○坦承施用第二級毒品甲基安非他命犯行，
      且被告於前開時地為警拘提到案，經採其尿液送驗結果，
      安非他命及甲基安非他命呈陽性反應（按施用甲基安非他
      命者，其尿液中之代謝物為甲基安非他命及安非他命，依
      現行濫用藥物尿液檢驗作業準則，其甲基安非他命濃度大
      於500ng/ml，且其代謝物安非他命濃度大於200ng/ml者，
      判定為甲基安非他命陽性反應。施用安非他命者，其尿液
      代謝物應為安非他命陽性反應，不會產生有甲基安非他命
      陽性反應。施用甲基安非他命者，其尿液代謝物會呈甲基
      安非他命及安非他命陽性反應；人體施用甲基安非他命後
      ，在主要代謝物中未改變形態之甲基安非他命佔施用劑量
      達43%，而安非他命佔5%），亦有臺中市警察局98年2月6
      日中市警刑字第0980008602號函附中山醫學大學附設醫院
      檢驗科藥物檢測中心尿液檢驗報告附卷可稽（參98年度毒
      偵字第717號卷第17、18頁），足徵被告此部分之自白與
      事實相符，其施用第二級毒品犯行，堪予認定。
（二）被告雖否認販賣第一級毒品及販賣第二級毒品犯行，辯稱
      伊未販賣第一級毒品海洛因予己○○、丁○○、戊○○及
      販賣第二級毒品甲基安非他命予庚○○，伊不認識己○○
      ，庚○○係因欠伊錢，伊要求庚○○還錢，庚○○才陷害
      伊，丁○○對伊栽贓，戊○○可能搞錯丙○○女朋友，伊
      不是丙○○女朋友云云，經查：
    1.證人己○○於警詢時指稱為警查獲之第一級毒品海洛因係
      準備注射用，伊於97年6月24日19時許，在臺中市○○區
      ○○路與興安路口，以1000元之價格，向綽號「阿嫂」之
      女子購得。警員檢視伊0000000000號行動電話手機前10通
      接聽、撥出門號，其中0000000000號為「小靜」等語（參
      97年度他字第2944號卷第5頁）；復於偵查中具結證稱伊
      係將毒品海洛因置於生理食鹽水內溶解，再以注射針筒注
      入手臂靜脈血管或身體其他部位，毒品是向「阿嫂」購買
      ，就是警詢筆錄中叫「小靜」的女子，「小靜」的電話是
      0000000000，大約30幾歲，身高160公分左右，瘦瘦的，
      車牌號碼是8Q-5230號等語（參同上他字第2944號卷第21
      頁）。而證人己○○於97年6月24日21時30分許，為警在
      臺中市○○區○○路與興安路口查獲時，扣得其持有之第
      一級毒品海洛因一小包（毛重0.45公克，驗餘淨重0.1566
      公克），另其持有之0000000000號行動電話手機前10通接
      聽、撥出門號中，亦有代號小靜0000000000號門號之紀錄
      ，其經警採尿送驗結果，嗎啡復呈陽性反應，所涉毒品危
      害防制條例第10條第1項之施用第一級毒品罪嫌，由檢察
      官提起公訴後，因其已於97年9月24日藥物中毒死亡，業
      經原審判決公訴不受理確定，有臺中市警察局搜索扣押筆
      錄、扣押物品目錄表、0000000000號行動電話手機前10通
      電話紀錄一攬表、撥接翻拍照片（參同上他字第2944號卷
      第6至第8頁、第11項）、中山醫學大學附設醫院檢驗科藥
      物檢測中心尿液檢驗報告、行政院衛生署草屯療養院鑑定
      書、臺灣臺中地方法院檢察署97年度毒偵字第3356號起訴
      書、臺灣臺中地方法院97年度訴字第3224號刑事判決（參
      97年度毒偵字第3356號影印卷第1頁、原審法院97年度訴
      字第3224號影印卷第1頁、97年度偵字第1253號卷第2、20
      頁）在卷佐憑，足見證人己○○於警詢、偵查中所指向持
      用0000000000行動電話，使用車牌號碼8Q-5230號自小客
      車之「小靜」購買第一級毒品一節應屬可採。
    2.證人丁○○於偵查中具結證稱，伊使用0000000000號行動
      電話門號，伊認識「小靜」約一年，是透過綽號「鴨公」
      的朋友認識「小靜」，因「鴨公」向「小靜」拿海洛因，
      伊跟著去，伊向「小靜」買過一次海洛因，應該是97年7
      月份左右，在臺中市○○路與朝馬路口，以500元購買一
      小包海洛因，另於97年7月17日16時，伊與「小靜」約在
      草屯中山公園門口，伊本來要拿海洛因，結果為警查獲，
      伊施用毒品部分已判決，「小靜」就是甲○○，開一輛土
      黃色福特轎車，車牌伊不記得等語（參同上他字第2944號
      卷第114、115頁）；復於原審98年6月17日審理時具結證
      稱「（問：是否認識在庭被告？）認識，被告是我朋友的
      朋友。」、「（問：有向被告購買毒品？）曾經買過一次
      海洛因，但時間我忘記了。」、「（提示97年度他字第29
      44號卷第107、114頁，問：在警詢、偵訊時說有向被告購
      買過二次毒品，為何與今日所言不一？）另外一次在草屯
      被抓之前有聯絡被告，要向被告購買海洛因，她說她要下
      來草屯的公園，我們約在草屯公園見面，但是事先沒有說
      明要購買的數量、價格，我在草屯公園等待時，被警察查
      獲，沒有看過被告，所以我認為這次沒有交易成功，在這
      次之前約一個星期，我在中港路、朝馬路口向被告購買一
      包海洛因約500元，這次一手交錢一手交貨，有交易成功
      。」、「（問：你向被告購得的那次海洛因有無施用？）
      有，確實是海洛因。」、「（問：97年7月17日警察有無
      對你採尿？）有，就是我現在執行的施用毒品案件。」、
      「（問：向被告購買毒品時，被告如何交給你？）被告親
      手交給我，她自己一個人來。」、「（問：向被告購買毒
      品的金額、數量是否在電話中就已經談好？）不是，到現
      場才決定，因為被告知道我是施用海洛因。」、「（問：
      為什麼會只有購買500元，又跑到臺中購買？）因為我當
      時身上只有500元。」、「（購買500元的量，是被告到現
      場才分裝出來的？）在現場我向被告說要買500元，被告
      就拿壹包給我。」等語（參原審卷第85、86頁），前後所
      述一致，並有證人丁○○持有之0000000000號行動電話與
      0000000000號行動電話通聯紀錄在卷佐參（參同上他字第
      2944號卷第113頁）。且證人丁○○於前開時地為警查獲
      ，採其尿液送驗結果，嗎啡呈陽性反應，經臺灣南投地方
      法院檢察署檢察官提起公訴，由臺灣南投地方法院判處有
      期徒刑7月，本院駁回上訴而告確定，有臺灣高等法院被
      告前案紀錄表（參本院卷第191頁）及臺灣南投地方法院
      檢察署97年度毒偵字第1572號起訴書、臺灣南投地方法院
      審訴字第173號刑事判決（參98年度偵字第1253號第36至
      38頁）佐憑，足見證人丁○○於偵查及原審審理時所指向
      被告購買第一級毒品2次（交易完成及未完成各1次）一節
      應屬可採。
    3.證人庚○○於偵查中具結證稱伊使用0000000000號行動電
      話，97年6月3日至97年7月23日伊打給一名叫「小葉」的
      女子，因要購買第二級毒品安非他命（應係甲基安非他命
      ），有時因「小葉」的福特車，車牌後面是5230號，送去
      伊在軍功路2段730-1號穎順修車廠修理，「小葉」就是甲○○，伊於警詢說向小葉購買八次，時間、地點均屬實（
      證人庚○○於警詢時陳稱伊共向被告購買毒品安非他命八
      次，分別第一次於97年6月4日9時許，在臺中市○○路與
      松竹路口道路旁交易，第二次於97年6月9日20時30分許，
      在臺中市○○路與松竹路口道路旁交易，第三次於97年6
      月13日20時許，在臺中市○○路與松竹路口道路旁交易，
      第四次於97年6月19日21時30分許，在臺中市○○○路與
      東山路口道路旁交易，第五次於97年6月26日14時許，在
      臺中市○○路與松竹路口道路旁交易，第六次於97年7月2
      日20時許，在臺中市○○路與文心路口道路旁交易，第七
      次於97年7月7日22時許，在臺中市○○路與北屯路口道路
      旁交易，第八次於97年7月11日20時許，在臺中市○○○
      路與東山路口道路旁交易，每次購買4000元，量約0﹒8公
      克，伊都是下班後打電話給被告，有時被告會主動打給伊
      ，再約定交易地點），每次都買4000元，可以用4、5次，
      「小葉」都是開車牌5230號車拿到約定地點給伊，通常在
      松竹路與崇德路一帶，有幾次「小葉」與別人一起來，但
      只有她下車等語（參同上他字第2944號卷第84、85頁）；
      復於原審98年6月17日審理時具結證稱「（問：是否認識
      被告？）認識，我跟他是普通朋友。」、「（問：有無向
      被告購買過毒品？）有。」、「（問：何時、何地向被告
      購買毒品？購買多少？）是在97年間買的，我向被告購買
      安非他命，詳細購買時間、地點、次數，我現在忘記了。
      」、「（提示97年度他字第2944號卷第73、83頁警詢、偵
      訊筆錄，問：是否向被告購買八次安非命，時間、地點如
      偵查中所述？）是的。」、「（問：每次安非他命購買多
      少錢？）每次4000元。」、「（問：向被告購買毒品如何
      跟被告聯絡？）打手機，手機號碼我現在忘了，手機號碼
      是被告給我的。」、「（問：施用感覺？）是安非他命。
      」、「（問：你是於97年11月24日接受警詢，為何相尋三
      個多月你仍然就交易時、地點、次數記憶如此清楚？）都
      是在這些地點交易，我是參考我的手機紀錄。」、「（問
      ：經過這麼久的時間，手機紀錄應該已經刪除，為何你還
      能記得？）警察有提示通聯紀錄讓我辨識。」、「（問：
      你在警局講說打被告持有的0000000000號電話跟被告聯絡
      安非他命事宜，除了以這方式聯繫外，還有無其他方式聯
      繫？）我都是用我的行動電話與被告行動電話聯絡，但是
      否這支行動電話號碼，我忘記了。」、「（問：你每次撥
      打0000000000號行動電話購買安非他命都是被告接電話的
      ？）都是被告接的，印象中沒有其他男生接手機。」、「
      （問：被告使用之8Q-5230號自小客車，都是在你的修車
      廠保養維修？）偶而保養維修。」、「（問：每次交易毒
      品都一手交錢一手交貨？）每次被告都是用維修8Q-5230
      號自小客車費用來抵毒品的價錢，我每次都向被告拿4000
      元的毒品，依次扣除累積的維修費用。」等語（參原審卷
      第82至84頁），前後所供相符，並有證人庚○○持有之
      0000000000號行動電話與0000000000號行動電話通聯紀錄
      在卷佐參（參同上他字第2944號偵查卷第79至82頁）。證
      人庚○○雖未因本案指證採尿送驗，但其前於96年間曾因
      施用第二級毒品甲基安非他命經檢察官提起公訴，由臺灣
      臺中地方法院判處有期徒刑五月確定，並已執行完畢，有
      臺灣高等法院被告前案紀錄表及臺灣臺中地方法院檢察署
      96年度毒偵字第3392號聲請簡易判決處刑書、臺灣臺中地
      方法院96年度中簡字第2367號刑事簡易判決（參原審卷第
      12 0至123頁）佐憑，足見證人庚○○確曾染有施用第二
      級毒品甲基安非他命之惡習，其於偵查及原審審理時所指
      向被告購買第二級毒品一節應屬可採。
    4.證人戊○○於偵查中具結證稱伊於97年6月至9月間使用00
      00000000號行動電話，現在使用0000000000號，之前有施
      用海洛因，海洛因是向被告所購，伊都是用公共電話或我
      自己的行動電話0000000000號打電話給被告的0000000000
      號，在電話中約定交易毒品數量、地點，交易地點都在臺
      中市西屯區○○○路口，伊共向被告購買5次，分別於97
      年8月8日18時許，購買2000元的海洛因2小包、97年8月9
      日18、9時許，購買2000元的海洛因2小包、97年8月11日
      18、9時許，購買2000元的海洛因2小包、97年8月13日18
      、9時許，購買2000元的海洛因2小包、97年9月1日18、9
      時許，購買2000元的海洛因2小包等語（參同上他字第294
      4號卷第101、102頁）；另於原審98年7月22日審理時具結
      證稱「（提示他字第2944號卷第101頁，問：你在偵查時
      具結證稱有向被告購買五次海洛因，當時所言是否實在？
      ）當時有講實話。」、「（問：如何知道可以向被告購買
      毒品？）朋友介紹的。」、「（問：是當面交易或打電話
      ？）不一定，有時候打電話，我是用公用電話打被告行動
      電話。」、「（問：撥打被告那一支行動電話？）時間太
      久不記得。」、「（問：購買毒品時間都很清楚，你是依
      據？）我是看通聯紀錄。」、「（提示他字第29 44號卷
      第93頁警詢筆錄，問：0000000000號行動電話從97年6 月
      初到9月底期間是你在使用，是一位小靜女子拿給你使用
      ，是否屬實？）我只使用9月底兩個禮拜，我根本沒有從6
      月就開始使用，是警察這樣寫，我用的時候有很多人打電
      話來找別人，我就不再使用。」、「（問：在警局時說綽
      號小靜的女子真實姓名是甲○○？）是我說的，甲○○就
      是在場被告。」、「（提示偵卷第101頁證人偵查筆錄，
      問：你向檢察官說你從97年6月到9月使用00000000 00號
      電話，是否屬實？）我沒有注意到檢察官的筆錄，我在警
      局就有告訴警察是9月底使用二個星期。」、「（問：你
      在偵查中說你是用公用電話或自己的行動電話0000000000
      號電話打給被告甲○○0000000000號電話約定交易毒品數
      量、地點等？）正確持有0000000000號電話的時間我忘記
      了，但是我確實有用0000000000號電話撥打甲○○000000
      0000號電話購買毒品海洛因。」、「（問：在警局、偵查
      所言向被告購買毒品五次的時間，是否正確？）正確。」
      、「（問：是否認識己○○、丁○○、庚○○、丙○○？
      ）我只有認識丙○○，其也三人我不認識。」等語（參原
      審卷第114至116頁）。就其向被告購買第一級毒品海洛因
      之次數、時間、地點、金額供述詳盡，前後一致，且證人
      戊○○曾於97年7月8日、8月12日施用第一級毒品海洛因
      ，經檢察官提起公訴，由臺灣臺中地方法院判處有期徒刑
      6月、8月確定，有臺灣高等法院被告前案紀錄表及臺灣臺
      中地方法院97年度訴字第3995、4291號刑事判決（參原審
      卷第124至129頁）在卷可憑，足徵證人戊○○確曾染有施
      用第一級毒品海洛因之惡習，其於偵查及原審審理時所指
      向被告購買第一級毒品一節應屬可採。至於證人戊○○於
      偵查中雖供稱伊於97年6月至9月間使用0000000000號行動
      電話云云，惟依證人己○○、庚○○、丁○○所述，其等
      於97年6、7月間均係以0000000000號行動電話與被告聯絡
      購買毒品事宜，顯見該行動電話於97年6、7月間仍實際由
      被告持有使用中，證人戊○○於偵查中供稱自97年6月起
      即使用該行動電話，應係證人戊○○記憶不清誤為供述，
      尚難作為有利被告之認定。
    5.本件車牌號碼8Q-5230號福特六和淺棕色自小客車係登記
      被告之父吳禎雄名義，有時由被告使用，業經證人吳禎雄
      於偵查中證述無訛（參同上他字第2944號卷第43頁），並
      有車號查詢汽車車籍在卷足稽（參同上他字第2944號卷第
      27 頁）。且證人己○○因施用第一級毒品為警查獲，於
      警詢及偵查中均未明確指陳向被告購買第一級毒品海洛因
      ，其於警詢時係先供稱向綽號「阿嫂」之女子購買海洛因
      一次一小包，迨於偵查中始指稱「阿嫂」就是「小靜」，
      「小靜」電話0000000000號，車牌號碼為8Q-5230號等語
      ，與證人丁○○、庚○○、戊○○之指證無違；另證人丁○○、庚○○、戊○○均係由警方過濾通聯紀錄而通知到
      案說明等情，益徵被告確有於上揭犯罪事實二之(一)至(八)所
      示之時間、地點分別販賣第一級毒品予證人己○○、丁○○、戊○○，及於上揭犯罪事實二之(九)至(十六)所示時間、地
      點，販賣第二級毒品甲基安非他命予證人庚○○，被告所
      辯無非飾卸之詞，不足採信。
    6.被告上揭販賣第一級毒品海洛因予證人己○○、丁○○、
      戊○○，及販賣第二級毒品甲基安非他命予庚○○之犯行
      ，雖無從認定其販入價格，以計算其確切獲利金額。然毒
      品危害防制條例所規定之販賣第一、二級毒品罪刑嚴重，
      且販賣第一、二級毒品海洛因係違法行為，非可公然為之
      ，亦無公定價格，復可任意分裝增減數量，每次買賣之價
      格、數量，係隨時依雙方之關係深淺、資力、需求量、對
      行情之認知、來源是否充裕、查緝是否嚴謹、購買者被查
      獲時供述購買對象之可能風險評估等因素，而異其標準，
      機動調整，非可一概而論。況近年來毒品之濫用，危害國
      民健康與社會安定日益嚴重，治安機關對於販賣或施用毒
      品之犯罪行為，無不嚴加查緝，各傳播媒體對於政府大力
      掃毒之決心亦再三報導，已使第一級毒品海洛因及第二級
      毒品甲基安非他命取得不易，物稀價昂，苟被告於買賣之
      過程中無利可圖，縱屬至愚，亦無甘冒被取締移送法辦判
      處重刑之危險，平白從事第一、二級毒品海洛因買賣之理
      ，顯見被告販入價格必較其出售價格為低，而有從中賺取
      買賣價差牟利之意圖及事實。本件事證明確，被告販賣第
      一、二級毒品犯行均堪認定。
（三）核被告所為，其上揭犯罪事實一所示施用第二級毒品甲基
      安非他命之犯行，係犯毒品危害防制條例第10條第2項之
      施用第二級毒品罪；上揭犯罪事實二之(一)、(二)、(四)至(八)
      所示販賣第一級毒品海洛因之犯行，每次均係犯毒品危害
      防制條例第4條第1項之販賣第一級毒品罪；上揭犯罪事實
      二之(九)至(十六)所示販賣第二級毒品甲基安非他命之犯行，每
      次均係犯毒品危害防制條例第4條第2項之販賣第二級毒品
      罪；上揭犯罪事實欄二之(三)部分，被告甲○○於購入海洛
      因當時雖非出於營利販售之意圖，惟其後起售賣營利之意
      圖，經由被告與丁○○二人雙方電話聯絡進行交易之討論
      、合意，約定毒品交易地點，丁○○並已依約前往約定交
      易地點等侯交付毒品與金錢，且觀之證人丁○○上揭證述
      內容，二人如犯罪事實欄二之(二)交易第一級毒品數量及金
      額，其等係至現場才決定，佐以毒品交易之隱匿性及交易
      者間多以暗號交易等一般情形，堪認被告確已同意與丁○○交易第一級毒品海洛因而著手於第一級毒品交易犯罪行
      為之實行無訛，嗣雖因丁○○為警查獲而未能賣出，然被
      告既已著手於販賣第一級毒品之實行而不遂，應認已成立
      同條例第4條第6項、第1項之販賣第一級毒品未遂罪（被
      告行為後，毒品危害防制條例第4條第1項、第2項之販賣
      第一級毒品及第二級毒品之規定，雖已於98年5月20日公
      布修正，惟依該條例第36條規定自公布後六個月施行，尚
      不生比較適用之問題）。被告因施用或販賣而持有第二級
      毒品甲基安非他命，及因販賣而持有第一級毒品海洛因之
      低度行為，已分別為施用或販賣之高度行為所吸收，不另
      論罪。又被告所犯上揭施用第二級毒品罪、販賣第一級毒
      品罪、販賣第一級毒品未遂罪，販賣第二級毒品罪（共17
      罪），犯意各別，行為互殊，應予分論併科。再被告曾因
      毒品危害防制條例案件，經臺灣彰化地方法院以95年度彰
      簡字第753號判處有期徒刑4月，於95年11月13日易科罰金
      執行完畢（參卷附臺灣高等法院被告前案紀錄表），5年
      以內故意再犯本件有期徒刑以上之施用第二級毒品罪、販
      賣第一級毒品罪、販賣第一級毒品未遂罪、販賣第二級毒
      品罪，皆為累犯，除法定刑為死刑、無期徒刑部分依刑法
      第64條第1項、第65條第1項規定不得加重外，餘法定刑有
      期徒刑及併科罰金部分應依刑法第47條第1項規定加重其
      刑。就犯罪事實欄二之(三)部分，被告已著手於販賣第一級
      毒品行為之實行而不遂，為未遂犯，爰依刑法第25條第2
      項之規定，按既遂犯之刑度減輕其刑，並先加後減。又被
      告販賣第一級毒品海洛因既、未遂及第二級毒品甲基安非
      他命既遂之次數雖各達8次，但販賣時間未久，每次販賣
      數量不多，價格非高，獲利微少，較諸大量供應第一級毒
      品海洛因及第二級毒品甲基安非他命之盤商而言，對社會
      治安及國民健康之危害顯然較輕，倘仍遽處以法定本刑之
      最低刑度即無期徒刑或7年以上有期徒刑，無異仍屬失之
      過苛而不盡情理，不免予人情輕法重之感，且難謂符合罪
      刑相當性及比例原則，更無從與大毒梟之惡行有所區隔，
      本院因認被告所犯上揭販賣第一級毒品7罪、販賣第一級
      毒品未遂1罪及販賣第二級毒品8罪，在客觀上均足以引起
      一般人之同情，情節尚堪憫恕，應依刑法第59條之規定酌
      量減輕其刑（法定刑死刑部分減輕為無期徒刑，法定刑無
      期徒刑部分減輕為20年以下15年以上有期徒刑，法定刑有
      期徒刑及併科罰金部分均減至2分之1），其法定刑為有期
      徒刑及併科罰金部分並予先加後減，販賣第一級毒品未遂
      部分，並遞減輕之。
（四）上訴駁回及撤銷改判部分：
    1.上訴駁回部分：
      原審經審理結果，認為被告所為上開施用第二級毒品、販
      賣第一、二級毒品既遂部分之犯行，均事證明確，因而適
      用毒品危害防制條例第4條第1、2項、第10條第2項、第19
      條第1項，刑法第11條、第47條第1項、第59條等規定，並
      審酌被告明知毒品不僅殘害施用者自身健康，僅因謀個人
      私利而販賣毒品，危害社會非輕，另考量其犯罪之手段、
      販賣毒品之數量、金額，及參酌其素行、生活狀況、智識
      程度、犯後態度等一切情狀，分別量處如附表編號一至三
      、五至十七所示之刑，並依毒品危害防制條例第19條第1
      項之規定，將被告上開販毒所得宣告沒收，如全部或一部
      不能沒收時，以其財產抵償之。另就販賣第二級毒品予庚○○8次，因認係以其積欠庚○○之車輛維修費用抵扣，
      並無實際所得，此部分均無從為沒收或以其財產抵償之諭
      知。其犯罪所用之0000000000號行動電話門號SIM卡交予
      戊○○使用約二星期後，業由戊○○丟棄而不存在，亦無
      庸予以諭知沒收，予以敘明。經核原審上開認事用法，尚
      無不合，量刑亦屬妥適，被告上訴猶執前詞否認上開犯行
      而均指摘原判決不當，並無理由，均應予駁回。
    2.撤銷改判部分：
      就犯罪事實二之(三)部分，核被告所為係犯販賣第一級毒品
      未遂罪，已如前述，原審疏未詳查，為被告無罪之諭知，
      容有未洽。檢察官上訴意旨指摘原判決不當，為有理由，
      應由本院將原判決此部分撤銷。爰審酌被告曾經觀察、勒
      戒，並有毒品危害防制條例前科，明知第一級毒品海洛因
      ，不僅殘害施用者身心健康，導致性格異常、精神障礙，
      因而散盡家財、連累家人，或為購毒挺而走險，亦在所多
      聞，仍販賣第一級毒品海洛，牟取不法利益，顯不知悔改
      ，事後否認販賣第一級毒品犯行，惟因交易未完成而無所
      獲利，手段平和等一切情狀，量處有期徒刑8年，並與其
      上開駁回上訴部分之有期徒刑，定其應執行刑為有期徒刑
      18年，以示懲儆。至被告此部分販賣第一級毒品未遂部分
      ，因其與丁○○二人就第一級毒品海洛因之交易尚未完成
      ，並無實際所得，此部分自亦無從為沒收或以其財產抵償
      之諭知，附此敘明。
三、本件被告經合法傳喚，無正當之理由不到庭，爰不待其陳述
    逕行判決。
據上論斷，應依刑事訴訟法第371條、第368條、第369條第1項前
段、第364條、第299條第1項前段，毒品危害防制條例第4條第1
項、第6項，刑法第11條、第47條第1項、第25條第2項、第59條
、第51條第5款，判決如主文。
本案經檢察官辛○○到庭執行職務。
中    華    民    國    99    年    11    月    9     日
            刑事第二庭  審判長法  官  邱  顯  祥
                              法  官  張  國  忠
                              法  官  王  鏗  普
以上正本證明與原本無異。
施用第二級毒品部分不得上訴，其餘得上訴。
得上訴部分，如不服本判決應於收受送達後十日內向本院提出上
訴狀，其未敘述上訴之理由者並得於提起上訴後十日內向本院補
提理由書（均須按他造當事人之人數附繕本）「切勿逕送上級法
院」。
                              書記官  詹  雅  婷
中    華    民    國    99    年    11    月    9     日
附表
┌──┬─────┬──────┬─────────────┬────┐
│編號│犯罪事實  │  所犯罪名  │ 主      文               │備    註│
├──┼─────┼──────┼─────────────┼────┤
│一  │上揭犯罪事│毒品危害防制│甲○○施用第二級毒品，累犯│        │
│    │實一部分。│條例第10條第│ ，處有期徒刑五月。       │        │
│    │          │2項之施用第 │                          │        │
│    │          │二級毒品罪。│                          │        │
├──┼─────┼──────┼─────────────┼────┤
│二  │上揭犯罪事│毒品危害防制│甲○○販賣第一級毒品，累犯│        │
│    │實二之(一)部│條例第4條第 │，處有期徒刑拾伍年貳月，販│        │
│    │分。      │1項之販賣第 │賣第一級毒品所得新臺幣壹仟│        │
│    │          │一級毒品罪。│元沒收，如全部或一部不能沒│        │
│    │          │            │收時，以其財產抵償之。    │        │
├──┼─────┼──────┼─────────────┼────┤
│三  │上揭犯罪事│毒品危害防制│甲○○販賣第一級毒品，累犯│        │
│    │實二之(二)部│條例第4條第 │，處有期徒刑拾伍年貳月，販│        │
│    │分。      │1項之販賣第 │賣第一級毒品所得新臺幣伍佰│        │
│    │          │一級毒品罪。│元沒收，如全部或一部不能沒│        │
│    │          │            │收時，以其財產抵償之。    │        │
├──┼─────┼──────┼─────────────┼────┤
│四  │上揭犯罪事│毒品危害防制│甲○○販賣第一級毒品，未遂│        │
│    │實二之(三)部│條例第4條第 │，累犯，處有期徒刑捌年。  │        │
│    │分。      │1項、第6項之│                          │        │
│    │          │販賣第一級毒│                          │        │
│    │          │品未遂罪。  │                          │        │
├──┼─────┼──────┼─────────────┼────┤
│五  │上揭犯罪事│毒品危害防制│甲○○販賣第一級毒品，累犯│        │
│    │實二之(四)部│條例第4條第 │，處有期徒刑拾伍年貳月，販│        │
│    │分。      │1項之販賣第 │賣第一級毒品所得新臺幣貳仟│        │
│    │          │一級毒品罪。│元沒收，如全部或一部不能沒│        │
│    │          │            │收時，以其財產抵償之。    │        │
├──┼─────┼──────┼─────────────┼────┤
│六  │上揭犯罪事│毒品危害防制│甲○○販賣第一級毒品，累犯│        │
│    │實二之(五)部│條例第4條第 │，處有期徒刑拾伍年貳月，販│        │
│    │分。      │1項之販賣第 │賣第一級毒品所得新臺幣貳仟│        │
│    │          │一級毒品罪。│元沒收，如全部或一部不能沒│        │
│    │          │            │收時，以其財產抵償之。    │        │
├──┼─────┼──────┼─────────────┼────┤
│七  │上揭犯罪事│毒品危害防制│甲○○販賣第一級毒品，累犯│        │
│    │實二之(六)部│條例第4條第 │，處有期徒刑拾伍年貳月，販│        │
│    │分。      │1項之販賣第 │賣第一級毒品所得新臺幣貳仟│        │
│    │          │一級毒品罪。│元沒收，如全部或一部不能沒│        │
│    │          │            │收時，以其財產抵償之。    │        │
├──┼─────┼──────┼─────────────┼────┤
│八  │上揭犯罪事│毒品危害防制│甲○○販賣第一級毒品，累犯│        │
│    │實二之(七)部│條例第4條第 │，處有期徒刑拾伍年貳月，販│        │
│    │分。      │1項之販賣第 │賣第一級毒品所得新臺幣貳仟│        │
│    │          │一級毒品罪。│元沒收，如全部或一部不能沒│        │
│    │          │            │收時，以其財產抵償之。    │        │
├──┼─────┼──────┼─────────────┼────┤
│九  │上揭犯罪事│毒品危害防制│甲○○販賣第一級毒品，累犯│        │
│    │實二之(八)部│條例第4條第 │，處有期徒刑拾伍年貳月，販│        │
│    │分。      │1項之販賣第 │賣第一級毒品所得新臺幣貳仟│        │
│    │          │一級毒品罪。│元沒收，如全部或一部不能沒│        │
│    │          │            │收時，以其財產抵償之。    │        │
├──┼─────┼──────┼─────────────┼────┤
│十  │上揭犯罪事│毒品危害防制│甲○○販賣第二級毒品，累犯│        │
│    │實二之(九)部│條例第4條第 │，處有期徒刑參年拾月。    │        │
│    │分。      │2項之販賣第 │                          │        │
│    │          │二級毒品罪。│                          │        │
├──┼─────┼──────┼─────────────┼────┤
│十一│上揭犯罪事│毒品危害防制│甲○○販賣第二級毒品，累犯│        │
│    │實二之(十)部│條例第4條第 │，處有期徒刑參年拾月。    │        │
│    │分。      │2項之販賣第 │                          │        │
│    │          │二級毒品罪。│                          │        │
├──┼─────┼──────┼─────────────┼────┤
│十二│上揭犯罪事│毒品危害防制│甲○○販賣第二級毒品，累犯│        │
│    │實二之(十一)部│條例第4條第 │，處有期徒刑參年拾月。    │        │
│    │分。      │2項之販賣第 │                          │        │
│    │          │二級毒品罪。│                          │        │
├──┼─────┼──────┼─────────────┼────┤
│十三│上揭犯罪事│毒品危害防制│甲○○販賣第二級毒品，累犯│        │
│    │實二之(十二)部│條例第4條第 │，處有期徒刑參年拾月。    │        │
│    │分。      │2項之販賣第 │                          │        │
│    │          │二級毒品罪。│                          │        │
├──┼─────┼──────┼─────────────┼────┤
│十四│上揭犯罪事│毒品危害防制│甲○○販賣第二級毒品，累犯│        │
│    │實二之(十三)部│條例第4條第 │，處有期徒刑參年拾月。    │        │
│    │分。      │2項之販賣第 │                          │        │
│    │          │二級毒品罪。│                          │        │
├──┼─────┼──────┼─────────────┼────┤
│十五│上揭犯罪事│毒品危害防制│甲○○販賣第二級毒品，累犯│        │
│    │實二之(十四)部│條例第4條第 │，處有期徒刑參年拾月。    │        │
│    │分。      │2項之販賣第 │                          │        │
│    │          │二級毒品罪。│                          │        │
├──┼─────┼──────┼─────────────┼────┤
│十六│上揭犯罪事│毒品危害防制│甲○○販賣第二級毒品，累犯│        │
│    │實二之(十五)部│條例第4條第 │，處有期徒刑參年拾月。    │        │
│    │分。      │2項之販賣第 │                          │        │
│    │          │二級毒品罪。│                          │        │
├──┼─────┼──────┼─────────────┼────┤
│十七│上揭犯罪事│毒品危害防制│甲○○販賣第二級毒品，累犯│        │
│    │實二之(十六)部│條例第4條第 │，處有期徒刑參年拾月。    │        │
│    │分。      │2項之販賣第 │                          │        │
│    │          │二級毒品罪。│                          │        │
└──┴─────┴──────┴─────────────┴────┘

司法院資訊處製作；財團法人民間司法改革基金會備份。
